臺灣臺東地方法院刑事裁定　　　　　　　100年度聲字第123號
聲　請　人　臺灣臺東地方法院檢察署檢察官
受　刑　人　游振源
上列聲請人因受刑人數罪併罰有二裁判以上，聲請定其應執行之
刑（100年度執聲字第63號），本院裁定如下：
    主  文
游振源所犯如附表所示之罪，主刑部分應執行有期徒刑貳年，如
易科罰金，以銀元佰元即新臺幣玖佰元折算壹日。
    理  由
一、聲請意旨略以：受刑人游振源因偽造文書等案件，先後經判
    決確定如附表所示之刑，應依刑法第53條及第51條第5款之
    規定，定其應執行之刑，爰依刑事訴訟法第477條第1項之規
    定聲請裁定其應執行之刑等語。
二、按數罪併罰，有二裁判以上者，依刑法第51條規定，定其應
    執行之刑，為同法第53條所明定。故二裁判以上數罪，縱其
    中一部分已執行完畢，如該數罪尚未全部執行完畢，因與刑
    法第54條及司法院院字第1304號解釋所謂數罪併罰之各罪中
    有受赦免或因刑法不處罰其行為而免其刑之執行，致僅餘一
    罪之情形有別，自仍應依刑法第53條之規定，定其應執行之
    刑（最高法院93年度臺抗字第16號裁定可資參照）。
三、經查，受刑人因偽造文書等案件，先後經臺灣板橋地方法院
    、臺灣士林地方法院、最高法院、臺灣臺北地方法院及本院
    分別判處如附表所示之刑確定在案，有各該刑事判決書及臺
    灣高等法院被告前案紀錄表在卷可考。茲檢察官以本院為如
    附表所示案件犯罪事實最後判決之法院，聲請定受刑人應執
    行之刑，經本院核閱卷附如附表所示之各該刑事判決書及臺
    灣高等法院被告前案紀錄表無訛，認首揭聲請為正當，應定
    其應執行之刑。又按民國94年2月2日修正公布，自95年7月1
    日起施行之刑法第2條第1項規定：「行為後法律有變更者，
    適用行為時之法律。但行為後之法律有利於行為人者，適用
    最有利於行為人之法律」。經查，受刑人於如附表編號2所
    列之行為後，刑法第41條易科罰金之規定於95年7月1日修正
    公布施行，而被告行為時即90年1月12日所施行之刑法第41
    條第1項原規定「犯最重本刑為5年以下有期徒刑以下之刑之
    罪，而受6個月以下有期徒刑或拘役之宣告，因身體、教育
    、職業、家庭之關係或其他正當事由，執行顯有困難者，得
    以1元以上3元以下折算1日，易科罰金。但確因不執行所宣
    告之刑，難收矯正之效，或難以維持法秩序者，不在此限」
    ，且依修正前罰金罰鍰提高標準條例第2條前段（現已刪除
    、廢止）之規定，將上開易科罰金之折算標準就其原定數額
    提高為100倍折算1日，是其行為時之易科罰金折算標準，應
    以銀元100元至300元折算1日，經折算為新臺幣後，應以新
    臺幣300元至900元折算為1日，惟95年7月1日施行之刑法第
    41條第1項前段則規定「犯最重本刑為5年以下有期徒刑以下
    之刑之罪，而受6個月以下有期徒刑或拘役之宣告者，得以
    新臺幣1,000元、2,000元或3,000元折算1日，易科罰金」，
    經比較修正前後規定之結果，應認修正後之法律並非較有利
    於受刑人，依修正後刑法第2條第1項前段之規定，自應適用
    行為時之法律即修正前刑法第41條第1項前段及修正前罰金
    罰鍰提高標準條例第2條（現已刪除、廢止）之規定，諭知
    易科罰金之折算標準。另按裁判確定前犯數罪而依刑法第51
    條定應執行刑時，其中一罪在新法施行前者，亦應為新舊法
    比較（最高法院95年度第八次刑事庭會議決議可資參照）。
    經查，受刑人於附表所列之裁判確定前，犯如附表所示之罪
    ，其中如附表編號2所示之罪係於95年7月1日前所為，而受
    刑人行為後，刑法有關數罪併罰之規定則於95年7月1日修正
    施行，其中第51條第5款規定由「宣告多數有期徒刑者，於
    各刑中之最長期以上，各刑合併之刑期以下，定其刑期。但
    不得逾20年」，修正為「宣告多數有期徒刑者，於各刑中之
    最長期以上，各刑合併之刑期以下，定其刑期。但不得逾30
    年」，是經新舊法比較結果，修正後刑法規定並非較有利於
    受刑人，依刑法第2條第1項前段之規定，自應適用修正前刑
    法第51條第5款之規定，定其應執行刑。再受刑人所犯如附
    表編號1至9所示之罪，於裁判確定後，刑法第41條易科罰金
    之規定業於99年1月1日修正公布施行，修正前刑法第41條第
    2項（嗣於98年9月1日經調整後改列為第41條第8項）關於數
    宣告刑均得易科罰金，而定應執行刑之刑逾6個月者，不得
    易科罰金之規定，業經司法院大法官釋字第662號解釋宣告
    違憲而失其效力。修正後刑法第41條第8項規定，數宣告刑
    均得易科罰金，而定應執行刑之刑逾6個月者，得易科罰金
    ，此為司法院大法官釋字第366號及第662號解釋意旨之明文
    化，非屬法律變更，不生新舊法比較之問題，應逕適用裁判
    時即修正後刑法第41條第8項之規定。刑法施行法為配合新
    法之修正，解決新舊法律適用之疑義，增訂第3條之3，明定
    於刑法第41條之規定修正施行前已裁判確定之處罰，未執行
    或執行未完畢者，亦適用之。查受刑人所為如附表編號1至9
    所示犯行，均於刑法第41條之規定修正施行前已裁判確定，
    且所犯各罪均符合得易科罰金之規定，雖所定應執行刑已逾
    6個月，仍應依修正後刑法第41條第8項之規定就所定應執行
    刑部分諭知易科罰金之折算標準，且參照刑法第2條第1項之
    意旨，就所定應執行刑部分，應依修正前刑法第41條第1項
    及修正前罰金罰鍰提高標準條例第2條（現已刪除、廢止）
    之規定諭知易科罰金之折算標準（最高法院72年度第九次刑
    事庭會議決議、84年度臺非字第452號判決意旨可資參照）
    ，並援引臺灣臺東地方法院檢察署受刑人游振源定應執行刑
    案件一覽表（漏載部分則逕予更正）資為附表。至受刑人所
    犯如附表編號1、2、4至8、11所示之罪，其宣告沒收之從刑
    部分，應與上開所定應執行刑併執行之，非在本件定應執行
    刑之範圍，附此敘明。
據上論斷，應依刑事訴訟法第477條第1項，刑法第2條第1項前段
、第53條、刑法第51條第5款（修正前）、第41條第1項前段（修
正前）、第8項，刑法施行法第3條之3，廢止前罰金罰鍰提高標
準條例第2條，現行法規所定貨幣單位折算新臺幣條例第2條，裁
定如主文。
中    華    民    國   100    年    4     月    22    日
                  刑事第二庭  法  官  彭凱璐
以上正本證明與原本無異。
如不服本裁定，應於裁定送達後5日內向本院提出抗告狀（須附
繕本）。
「切勿逕送上級法院」
                              書記官  陳憶萱
中    華    民    國   100    年    4     月    26    日